臺灣高等法院臺南分院刑事判決　　　　 96年度上易字第171號
上　訴　人
即　被　告　乙○○
上列上訴人因竊盜案件，不服臺灣台南地方法院95年度易字第
1598號中華民國96年1月22日第一審判決（起訴案號：臺灣台南
地方法院檢察署95年度偵緝字第1369號，及臺灣嘉義地方法院檢
察署95偵緝字第606號移送併辦），提起上訴，本院判決如下：
    主  文
原判決撤銷。
乙○○共同連續竊盜，累犯，處有期徒刑壹年。
    事  實
一、乙○○曾於94年間因犯毒品危害防制條例案件，經原審93年
    度訴字第799號判處有期徒刑10月確定，於94年9月5日執行
    完畢，詎仍不知悔改，分別為下列犯行：與林勇全共同基
    於意圖為自已不法所有之犯意聯絡（林勇全部分為確定判決
    效力所及，另為不起訴處分），於95年5月10日下午3、4 時
    許，由林勇全騎乘以乙○○名義租賃之車號xp－478號重型
    機車，搭載乙○○，前往丙○○位於台南縣楠西鄉照興村11
    鄰興南18號之住所內，見該處大門尚未上鎖，即趁無人注意
    之際，由林勇全在外把風，乙○○則進入上開處所客廳內，
    徒手竊取丙○○所有，且懸掛於神像上之金牌19面（未扣案
    ，價值約新台幣4萬7千元），得手後乙○○隨即乘坐林勇全
    所騎上開機車逃離現場。乙○○復又基於概括犯意，於95
    年5月30日15時20分許，無故侵入嘉義縣中埔鄉○○路739巷
    13弄21號甲○○住處，徒手竊取甲○○所有，且懸掛於神像
    上之金牌3面（重約一兩二錢）。乙○○復又基於概括犯
    意，與年籍不詳之「莊明政」共同基於意圖為自已不法所有
    之犯意聯絡，於95年6月6日下午1時許，前往丁○○位於台
    南縣六甲鄉大丘村九重橋9號住宅，趁被害人丁○○不在家
    之際侵入丁○○神明廳內竊取懸掛於神像上之金牌66面（未
    扣案，價值約新台幣9萬元，按該神象，係賴丁村所有，而
    由丁○○保管中）得逞時，遭被害人撞見後即駕駛H6U－668
    號銀色重型機車逃逸。（又被告侵入丙○○、丁○○住處之
    犯行，均未據渠二人之告訴，公訴人亦未起訴）。嗣經警調
    閱台南縣楠西鄉○○村○○路口監視器之錄影帶，清查可疑
    人物，發現乙○○、林勇全共乘上開機車，及依丁○○所提
    供之機車車號，而循線查獲。
二、案經台南縣警察局玉井分局及麻豆分局報請臺灣臺南地方法
    院檢察署檢察官偵查起訴。
    理  由
一、前揭事實部分業據被告於原審為有罪之陳述，就有關檢
    察官起訴書記載之證據於原審審理中同意作為證據，合先敘
    明，該犯罪事實業據被害人丙○○、丁○○、證人李麗華、
    陳忠雄指證甚詳，並有現場測繪圖二紙、現場照片九張、監
    視錄影帶翻拍照片二張、被告租賃契約書影本一份，該部分
    犯行足堪認定。至事實部分已據證人即被害人甲○○於偵
    查及本院審理中指證明確，並有被害報告書一紙、監視器翻
    拍照片五幀、法務部調查局測謊報告書一份在卷足憑，事證
    至為明確，被告於偵查中否認此分犯行顯為卸責之詞，不足
    採信，其犯行自堪認定。
二、查被告為後，刑法已於九十四年二月二日修正公布，並於九
    十五年七月一日生效施行。依修正後刑法第二條第一項規定
    ：行為後法律有變更者，適用行為時之法律。但行為後之法
    律有利於行為人者，適用最有利於行為人之法律。茲比較本
    案所涉新舊刑法如下：
(一)、按被告行為後，刑法第五十六條之連續犯規定，業於九十四
    年一月七日修正公布刪除，並於九十五年七月一日施行，則
    被告所犯上述各罪應依數罪併罰之規定分論併罰，此刪除雖
    非犯罪構成要件之變更，但顯已影響行為人刑罰之法律效果
    ，自屬法律有變更，比較新、舊法結果，修正後之規定並非
    較有利於被告，依刑法第二條第一項前段規定，仍應適用較
    有利於被告之行為時法律（即舊法）論以連續犯（最高法院
    九十五年第八次刑事庭會議決議參照），並依法加重其刑。
(二)、本件被告行為時之刑法第三百二十條第一項前段普通竊盜罪
    之法定刑為「五年以下有期徒刑、拘役或五百元以下罰金」
    。又依被告行為時之刑法第三十三條第五款規定罰金為一元
    以上及罰金罰鍰提高標準條例第一條前段規定：依法律應處
    罰金、罰鍰者，就其原定數額得提高為二倍至十倍。是被告
    行為時罰金刑部分經提高後為十元以上五千元以下，經折算
    為新臺幣後，為新臺幣三十元以上一萬五千元以下。而九十
    五年七月一日公布施行之刑法第三十三條第五款規定罰金以
    新臺幣一千元以上。另刑法施行法第一條之一規定：「中華
    民國九十四年一月七日刑法修正施行後，刑法分則編所定罰
    金之貨幣單位為新臺幣。九十四年一月七日刑法修正時，刑
    法分則編未修正之條文定有罰金者，自九十四年一月七日刑
    法修正施行後，就其所定數額提高為三十倍。但七十二年六
    月二十六日至九十四年一月七日新增或修正之條文，就其所
    定數額提高為三倍」。按刑法施行法第一條之一係替代罰金
    罰鍰提高標準條例部分條文，與罰金罰鍰提高標準條例罰金
    額度相同，只是貨幣單位由銀元改成新台幣，並不發生有利
    、不利之問題，亦非法律變更刑度之條文，當無比較新舊法
    之問題。刑法三百二十條第一項係屬七十二年六月二十六日
    前之規定，且未曾修正，是依上開規定，罰金部分應提高為
    三十倍。則刑法第三百二十條第一項之罰金刑部分變更為新
    臺幣一千元以上一萬五千元以下。經比較上開新舊法第三十
    三條第五款之結果，自以被告行為時之舊法對其有利。
(三)、【共同正犯及累犯部分】－按刑法第二條第一項之規定，係
    規範行為後「法律變更」所生新舊法比較適用之準據法，故
    被告行為後刑法條文之修正，對於被告並無有利或不利之情
    形者（例如新舊法處罰輕重相同，犯罪構成要件亦無寬嚴之
    別等），即無適用修正後刑法第二條第一項之規定比較新舊
    法適用之問題。查九十四年二月二日修正公布，而於九十
    五年七月一日生效實施之新刑法（下稱新刑法）第二十八條
    雖將舊法之「實施」修正為「實行」。其中「實施」一語，
    涵蓋陰謀、預備、著手及實行之概念在內，其範圍較廣；而
    「實行」則著重於直接從事構成犯罪事實之行為，其範圍較
    狹；二者之意義及範圍固有不同，但對於本件上訴人先後分
    別與林勇全、莊明政共同基於竊盜犯意之聯絡，由林勇全把
    風接應，由被告下手「實行」竊盜犯行，或與莊明政共同實
    行竊盜犯行之情形而言，刑法第二十八條之修正內容，對於
    上訴人並無「有利或不利」之影響。又新刑法第四十七條
    雖將舊刑法修正限制為受徒刑之執行完畢，或一部之執行而
    赦免後，五年以內「故意」再犯有期徒刑以上之罪者，始成
    立累犯。就本件被告曾於94年間因犯毒品危害防制條例案件
    ，經原審法院於93年度訴字第799號判處有期徒刑10月確定
    ，於94年9月9日縮刑期滿執行完畢，有台灣等法院被告全國
    前案紀錄表附卷足憑，其於五年以內再故意犯本件有期徒刑
    以上之罪，不論依修正前之刑法第四十七條，或修正後之刑
    法第四十七條第一項之規定，均構成累犯，修正後之規定並
    未較有利於被告。茲依最高法院九十五年第廿一次刑事庭會
    議決議，認修正後刑法，並無有利、不利之情形，且依修正
    前後刑法規定，對被告均論以共同正犯及累犯，應依一般法
    律適用原則，適用裁判時法，即適用修正後刑法第二十八條
    、第三十條、第四十七條規定。然依前所述，本件被告，關
    於連續犯部分，則應適用修正前刑法第五十六條之規定，則
    本件關於被告就共同正犯、累犯部分，如適用修正後規定，
    將使法律適用割裂，綜合被告全部罪刑之結果，以全部均適
    用修正前刑法規定，較有利於被告（最高法院九十五年第八
    次刑事庭會議決議參照）。是本件被告關於共同正犯累犯部
    分，亦適用修正前刑法第二十八條、第四十七條規定。
三、核被告所為係犯刑法第三百二十條第一項前段普通竊盜罪，
    先後多次犯行，時間緊接，犯罪構成要件相同，顯均係基於
    概括之犯意反覆為之，應依行為時刑法第五十六條連續犯之
    規定論以一罪，並加重其刑，就事實部分被告分別與林
    勇全、莊明政有犯意之聯絡及行為之分擔，為共同正犯。另
    就事實併辦部分與起訴之事實，有連續犯之關係，屬於裁
    判上一罪，為起訴效力之所及，本院自得併予審判。原審予
    以論科，固非無見，惟查事實部分之犯行，原審未及審究
    ，尚有未洽。被告上訴意旨僅泛稱不服原判決，未予具体指
    摘原判決有何不當，雖為無理由，惟原判決既有上揭不當之
    處，自應予撤銷改判。爰審酌被告之犯罪動機、目的、手段
    、所生之危害、一犯再犯、犯罪後之態度等一切情狀，判處
    有期徒刑壹年，以資儆懲。
四、被告經合法傳喚無正當理由不到庭，爰不待其陳述逕行判決
    。
據上論斷，應依刑事訴訟法第369條第1項前段、第364條、第371
條、第299條第1項前段、刑法第2條第1項前段、修正前刑法第28
條、第320第1項、第56條、第47條、罰金罰鍰提高標準條例第1
條前段判決如主文。
本案經檢察官羅清溪到庭執行職務。
中　　華　　民　　國　　96　　年　　5 　　月　　8 　　日
                  刑事第三庭    審判長法　官  陳義仲
                                      法　官  蘇清水
                                      法　官  宋明蒼
以上正本證明與原本無異。
不得上訴。
                                      書記官  翁心欣
中　　華　　民　　國　　96　　年　　5 　　月　　8 　　日
附錄本案論罪科刑法條全文：
刑法第三百二十條第一項：意圖為自己或第三人不法之所有，而
                        竊取他人之動產者，為竊盜罪，處五
                        年以下有期徒刑、拘役或五百元以下
                        罰金。
